【裁判字號】    88,訴,1963
【裁判日期】    890609
【裁判案由】    強盜
【裁判全文】
臺灣臺中地方法院刑事判決                        八十八年度訴字第一九六三號
    公  訴  人  台灣台中地方法院檢察署檢察官
    被      告  甲○○
    選任辯護人  簡芳潔
右列被告因強盜案件，經檢察官提起公訴（八十八年度偵字第一三四一七號），本院
判決如左：
    主  文
甲○○被訴準加重強盜未遂部分無罪；被訴侵入住宅部分不受理。
    理  由
一、公訴意旨略以：被告甲○○意圖為自己不法之所有，於民國八十八年五月十九日
    下午，攜帶可供兇器使用之油壓剪一支、螺絲起子二支及板手一支、白手套一雙
    、絲襪頭罩一件、不具殺傷力之玩具手槍一支（置於背包內），騎乘機車沿路尋
    找行竊目標，於當日下午十五時三十分許，見台中縣清水鎮○○路二十巷七十三
    號係未鎖大門之空屋，即入內再爬到隔壁即同巷七十一號內，搜尋財物未獲，乃
    打開大門走出戶外，並取出預藏之油壓剪破壞同巷六十九號乙○○住處之鐵窗（
    毀損部分未據告訴），逾越門扇侵入其內，行竊未果，出門離去之際，適為返家
    之乙○○撞見，乙○○迅即動手拉址其背包，並拿取其內之油壓剪與甲○○形成
    對峙，甲○○為脫免逮捕，竟當場取出其預藏於背包內之玩具手槍指向乙○○，
    致乙○○乍見之下心生畏懼，以此施以脅迫，最後因被乙○○識破該槍係屬假槍
    ，始收起其玩具手槍，因認被告涉有刑法第三百二十九條、第三百三十條第二項
    之準加重強盜未遂罪（起訴書誤載為第三百二十八條第四項）及第三百零六條第
    一項之侵入住宅罪嫌云云。
二、（一）按犯罪事實應依證據認定之，無證據不得推定其犯罪事實；又不能證明被
          告犯罪者，應諭知無罪之判決，刑事訴訟法第一百五十四條、第三百零一
          條第一項前段分別定有明文。又刑法上之未遂犯，必須已著手於犯罪行為
          之實行而不遂，始能成立，此在刑法第二十五條第一項規定甚明，同法第
          三百二十一條之竊盜罪，為第三百二十條之加重條文，自係以竊取他人之
          物為其犯罪行為之實行，至該條第一項各款所列情形，不過為犯竊盜罪之
          加重條件，如僅著手於該項加重條件之行為而未著手搜取財物，仍不能以
          本條之竊盜未遂論，最高法院二十七年滬上字第五四號判例著有明文。
    （二）公訴人認被告甲○○有右揭準加重強盜未遂犯行，無非係以告訴人乙○○
          於警訊及偵查中之指述及扣案之油壓剪一支、螺絲起子二支及板手一支、
          白手套一雙、絲襪頭罩一件、不具殺傷力之玩具手槍一支等物為其論據。
          惟訊據被告堅決否認右揭犯行，辯稱：伊係由台中縣清水鎮○○路二十巷
          七十三號大門進入，該戶是空屋，伊即跳入隔壁七十一號，亦是空屋，所
          以未進去屋內，後來伊就拿油壓剪破壞隔壁六十九號之鐵窗跳入六十九號
          房屋之庭院，因到客廳還有一道鐵窗無法通過，所以就放棄，伊從六十九
          號庭院大門走出至七十三號庭院牽車時，遇見六十九號屋主乙○○，陳欽
          河自伊手上所提之背包內取出油壓剪，伊一害怕就拿出玩具手槍抵擋，但
          當時伊有告知乙○○該槍是假槍等語。經查：(1)被告甲○○於右揭時地，
          先由台中縣清水鎮○○路二十巷七十三號空屋大門進入該戶前庭院（即車
          庫）內，復爬入隔壁即同巷七十一號空屋之前庭院內，再取出其所有之油
          壓剪破壞隔壁即同巷六十九號乙○○住處前庭院之鐵窗後，即由該處侵入
          六十九號庭院內，因自庭院進入住宅內尚需通過鐵門或鋁門窗，被告遂持
          扳手欲將鋁門窗撬開，嗣因被告僅能將紗窗卸下而無法撬開鋁門窗，致不
          能進入屋內，被告即自六十九號庭院大門走出至七十三號空屋庭院而欲騎
          乘機車離去等情，業據被告甲○○於警訊及本院審理時供述明確，且告訴
          人乙○○於本院審理時亦證稱：該七十一號及七十三號房屋均是空屋等情
          ，復參酌卷附之告訴人乙○○提出之現場照片四張及其於本院審理時當庭
          繪製之現場位置圖一份以觀，被告甲○○確實僅有進入七十三號空屋、七
          十一號空屋及六十九號乙○○住處等三戶之庭院即車庫內無疑，是被告辯
          稱其因未能撬開窗戶而無法進入六十九號住宅內竊取財物遂決定離去等語
          ，即堪予採信，既被告尚未著手搜取財物，揆諸前揭最高法院二十七年滬
          上字第五四號判例意旨，應認被告雖已使用油壓剪等兇器破壞鐵窗而侵入
          他人住處，惟此僅係著手於竊盜行為之加重條件，被告所為尚不能論以竊
          盜未遂罪，自亦無構成準加重強盜罪之可能。(2)又被告甲○○自上開六十
          九號乙○○住處庭院大門走出至七十三號空屋之前庭院欲騎乘機車時，適
          為乙○○發現，乙○○迅即自甲○○手上所提之背包內取出油壓剪自衛，
          甲○○見狀則拿出玩具手槍指向乙○○，約二、三秒後，甲○○旋即主動
          告知陳欽該槍為假槍，嗣甲○○並拿出自己之駕照供乙○○抄寫姓名、年
          籍等資料等情，亦據被告甲○○於警訊及偵審中供陳不移，核與告訴人陳
          欽河於警訊及本院審理時到庭指述情節相符，且告訴人乙○○於偵查中尚
          證稱：被告甲○○除拿玩具槍外，並無對伊施強暴脅迫等情，顯見被告吳
          家誠持玩具手槍指向乙○○之行為，僅係出於防衛自己之反射動作，主觀
          上並無對乙○○施以強暴、脅迫之意思，自亦不構成刑法上之妨害自由罪
          。此外，復查無其他積極確切之證據足資證明被告甲○○有何公訴人所指
          之犯行，因不能證明被告犯罪，自應為其無罪判決之諭知。
三、另按告訴乃論之罪，告訴人於第一審辯論終結前得撤回其告訴，又告訴經撤回者
    ，法院應諭知不受理之判決，刑事訴訟法第二百三十八條第一項、第三百零三條
    第三款定有明文。本件被告甲○○被訴刑法第三百零六條第一項之侵入住宅罪部
    分，依同法第三百零八條第一項之規定，係屬告訴乃論之罪，茲經告訴人乙○○
    於第一審辯論終結前即本院審理時當庭撤回告訴（見本院八十八年十一月三日審
    判筆錄），依照前開法條之規定，此部分應諭知不受理。
四、被告經合法傳喚，無正當理由不到庭，爰依法不待其陳述逕行判決。
據上論斷，應依刑事訴訟法第三百零六條、第三百零一條第一項、第三百零三條第三
款，判決如主文。
中      華      民      國      八十九      年      六      月    九    日
                                        法  官 崔 玲 琪
右正本證明與原本無異。
如不服本判決，應於送達後十日內向本院提出上訴狀 （須附繕本） ，上訴於台灣高
法院台中分院。
                                        書記官
中      華      民      國      八十九      年      六      月   十三   日


司法院資訊處製作；財團法人民間司法改革基金會備份。
